【裁判字號】    97,交抗,216
【裁判日期】    970508
【裁判案由】    聲明異議
【裁判全文】
臺灣高等法院高雄分院刑事裁定         97年度交抗字第216號
抗  告  人  高雄市政府交通局
法定代理人  甲○○
受處分人    乙○○
上列抗告人因聲明異議案件，不服臺灣高雄地方法院中華民國97
年3 月31日裁定（97年度交聲字第512 號），提起抗告，本院裁
定如下：
    主  文
原裁定撤銷。
異議駁回。
    理  由
一、本件抗告意旨略以：本案舉發違規所使用之固定式感應圈測
    速器之適法性及準確性並無問題，公信力亦無疑義，而受處
    分人於限速50公里之路段，竟以時速66公里之時速行駛，不
    僅危害一般用路人之安全，亦對交通秩序之維護有不利影響
    ，原裁定撤銷原處分而改諭知不罰，顯有未當，為此提起抗
    告，請求撤銷原裁定，更為適當之裁定云云。
二、經查：
  (一)受處分人乙○○駕駛其所有之車號YF－8473號自小客車，於
    民國96年12月30日6 時41分許，行經九如路與山東街口限速
    50公里路段，以時速66公里之時速行駛，超速16公里，經測
    速照相後，由高雄市政府警察局交通警察大隊員警於97年1
    月11日製單逕行舉發受處分人違反道路交通管理處罰條例第
    40條規定，限期受處分人應於97年2 月22日前到案繳納罰鍰
    新臺幣 (下同)1,600 元 ，受處分人逾期未到案，抗告人乃
    於97年2 月29日，依道路交通管理處罰條例第40條規定，裁
    處受處分人罰鍰1,600 元等情，有高雄市政府警察局高警交
    相字第BD0000000 號舉發違反道路交通管理事件通知單、違
    規現場照片、高雄市政府交通局違反道路交通管理事件裁決
    書各1 份附卷可稽，且為受處分人所不爭執，自堪信為真實
    。
  (二)本件受處分人上開超速之違規行為，係經高雄市政府警察局
    交通警察大隊以固定桿感應線圈測速照相儀器所採證舉發，
    有高雄市政府警察局交通警察大隊高市警交三字第09700028
    11號函在卷可憑。又目前警察機關取締之測速設備有3 種，
    其中雷達測速器、雷射測速器均有檢定規範，警察機關均據
    以辦理檢定，取得合格檢驗證書。惟感應式線圈測速設備自
    民國65年起開始使用，已沿用30多年，因經濟部標準檢驗局
    尚無檢驗感應式線圈測速之設備，致無法檢定，惟採購及使
    用該項設備，均要求必須有生產國製造廠或其他檢驗單位準
    確性認證之證明文件，以確保其準確性。雖感應式線圈測速
    設備其適法性及準確性並無問題，公信力亦無疑義，惟為符
    合時代潮流及顧及民眾感受，內政部警政署已於97年1 月17
    日通報各單位即起暫停用，俟檢定、檢校等管理機制建立後
    ，再行研議使用，避免引起更大爭議；至停止使用後已舉發
    與未舉發案件，處理規定為：各警察機關已製單未郵寄及完
    成舉發之案件，依法院案例裁定見解，若無具體事證顯示各
    該感應線圈測速設備所取得之數據有失真之情事，違規人如
    有不服、爭議，應依「道路交通管理處罰條例」第8 條、第
    9 條及「違反道路交通管理事件統一裁罰基準及處理細則」
    第40條規定，於裁決前向處罰機關提出陳述，有證據者（例
    如行車資料）可一併檢附。至於已拍照未製單或已製單未郵
    寄而存有爭議之案件，為避免民眾爭議及減少行政機關處理
    陳述案件之人、物力資源浪費，各警察機關不再舉發等情，
    有內政部警政署警署交字第0970044945號函在卷可參。
  (三)本件受處分人經感應式線圈自動測速照相儀器測得超速違規
    之日期係96年12月30日，而高雄市政府警察局舉發受處分人
    違規之日期係97年1 月11日，均在內政部警政署於97年1 月
    17日通報各單位停止使用感應式線圈測速設備之前，準此，
    高雄市政府警察局舉發受處分人違規並無不當亦無遲延之情
    形。再者，受處分人違規地點之高雄市○○○路與山東街口
    之感應式線圈測速設備測速照相機檢驗證明，曾於92年7 月
    25日在臺灣臺北地方法院公證處認證，此有高雄市政府警察
    局交通警察大隊97年3 月21日高市警交三字第0970007920號
    函附式樣認可證書各1 份在卷足參，迄至受處分人於96年12
    月30日違規時止，尚未逾5 年，則本件並無具體事證顯示該
    感應線圈測速設備所取得之數據有何失真之情事，自得作為
    裁罰之根據。
三、綜上所述，受處分人確有違反道路交通管理處罰條例第40條
    規定，抗告人裁處受處分人罰鍰1,600 元，於法並無不合。
    受處分人以：本案舉發違規所使用之固定式感應圈測速器並
    未經定期檢驗，以證明確為合格，則所得之測速結果自不能
    當作違規舉發之依據云云，尚難採憑，其聲明異議並無理由
    。原裁定未查，竟撤銷原處分並諭知受處分人不罰，尚有未
    洽。抗告意旨指摘原裁定不當，為有理由，應由本院撤銷原
    裁定並駁回受處分人之異議。
四、據上論結，應依道路交通案件處理辦法第26條、刑事訴訟法
    第413 條，裁定如主文。
中    華    民    國    97    年    5     月    8     日
                  刑事第九庭    審判長法  官   莊秋桃
                                      法  官   裕斗
                                      法  官   范惠瑩
以上正本證明與原本無異。
不得再抗告。
中    華    民    國    97    年    5     月    8     日
                                      書記官   吳華榮


司法院資訊處製作；財團法人民間司法改革基金會備份。
